臺灣高等法院刑事裁定
110年度金上重訴字第8號
上  訴  人  
即  被  告  王音之





選任辯護人  何邦超律師
            凃逸奇律師
參  與  人  楊宇晨


代  理  人  唐于智律師
上列被告因違反銀行法等上訴案件，本院裁定如下：
    主  文
如附表所示以王音之、楊宇晨為要保人之保險契約之債權，禁止
王音之、楊宇晨向保險公司收取或為其他處分，保險公司亦不得
對王音之、楊宇晨或第三人清償。 
    理  由
一、按可為證據或得沒收之物，得扣押之。為保全追徵，必要時
    得酌量扣押犯罪嫌疑人、被告或第三人之財產。對於應扣押
    物之所有人、持有人或保管人，得命其提出或交付。扣押不
    動產、船舶、航空器，得以通知主管機關為扣押登記之方法
    為之。扣押債權得以發扣押命令禁止向債務人收取或為其他
    處分，並禁止向被告或第三人清償之方法為之。依本法所為
    之扣押，具有禁止處分之效力，不妨礙民事假扣押、假處分
    及終局執行之查封、扣押；非附隨於搜索之扣押，除以得為
    證據之物而扣押或經受扣押標的權利人同意者外，應經法官
    裁定，刑事訴訟法第133條、第133條之1第1項定有明文。
二、被告王音之因違反銀行法等案件，經原審判決認定：
  ㈠被告王音之、楊文虎指示林奕如、張力方、陳姵伃、莊雁鈞
    、吳靜宜、施娟娟、陳佳寧等人偽造不實之買賣合約、不實統
    一發票、不實出貨單、不實請款單、不實財務報表，被告楊
    文海、曾淑萍、沈秉誼等人配合偽造不實海運提單，被告黃
    明堂、謝春發、歐兆賢、王憲璋、王博民、姜祖明、李智剛
    、姚旭隆、劉永達、黃俊義、歐增亭、蔡敏賢等人配合被告
    王音之等潤寅集團職員向各銀行為不實交易照會、收受應收
    帳款債權轉讓暨付款通知書、供銀行訪廠等違背其等職務之
    行為，上開被告所為使各銀行人員陷於錯誤，為貸款之核准
    及動撥等情，有被告王音之、楊文虎、林奕如等人之供述及
    卷內相關證據資料可參。
  ㈡附表所示扣押物編號BD11-1、BD11-7、BD11-8、BD11-10、BD
    11-12南山人壽保險股份有限公司（下稱南山人壽公司）保
    險契約（要保人為王音之），保險費是以潤寅集團資金繳納
    ，係本案違反銀行法詐欺銀行犯罪所得所變得之財物（原審
    判決第473至474頁）。
三、原審判決另就參與人楊宇晨部分，認定附表所示扣押物編號
    BD11-9南山人壽公司保險契約（要保人為楊宇晨）、編號BD
    11-14、BD11-19國泰人壽保險股份限公司（下稱國泰人壽公
    司）保險契約（要保人為楊宇晨）、編號BD11-24安聯人壽
    保險股份有限公司（下稱安聯人壽公司）保險契約（要保人
    為楊宇晨）之保險費是以潤寅集團資金繳納，係本案違反銀
    行法詐欺銀行犯罪所得所變得之財物（原審判決第553至554
    頁）。
四、此外，附表所示扣押物編號BD11-15、BD11-16、BD11-18、B
    D11-20、BD11-23國泰人壽公司保險契約（要保人為王音之
    ），依原審判決理由欄所載事證，亦堪認保險費是以潤寅集
    團資金繳納，係本案違反銀行法詐欺銀行犯罪所得所變得之
    財物。
五、本案原審判決已諭知沒收被告王音之犯罪所得之財物，以及
    參與人楊宇晨如附表所示扣押物編號BD11-9、BD11-14、BD1
    1-19、BD11-24保險契約價值準備金（原審判決第14頁，原
    審判決附表第19、21、271頁），經被告王音之及參與人楊
    宇晨上訴，目前由本院審理中，尚未判決確定，依原審判決
    所憑事證，堪認上開債權屬可能沒收之範圍，為避免前述可
    能之沒收日後難以執行，因認有扣押如附表所示保險契約之
    債權之必要，爰依前揭規定，裁定禁止被告王音之、參與人
    楊宇晨向如附表所示保險公司收取上開債權或為其他處分，
    保險公司亦不得對王音之、楊宇晨或第三人清償，如主文所
    示。
六、本扣押裁定執行之有效期間自110年8月31日至110年9月14日
    止，逾期不得執行。
據上論斷，應依刑事訴訟法第133條之1第1項、第220條，裁定如
主文。
中　　華　　民　　國　　110 　年　　8 　　月　　31　　日
                  刑事第五庭  審判長法　官  王屏夏
                                    法　官  林柏泓
                                    法　官  戴嘉清
以上正本證明與原本無異。
如不服本裁定，應於收受送達後五日內向本院提出抗告狀。
                                    書記官  高建華
中　　華　　民　　國　　110 　年　　8 　　月　　31　　日
附表：
扣押物編號 保險公司 保單號碼 保單名稱 要保人 被保險人 有效之保單於壽險公司製表日(計算基準日)之價值         製表日 (計算基準日) 保單價值準備金         美金 新台幣 BD11-1 南山人壽公司 Z000000000 南山人壽鴻利發還本終身分紅保險 王音之 楊宇晨 109年10月8日 　 1,399  BD11-7 南山人壽公司 Z000000000 南山人壽致富一生變額壽險 王音之 楊宇晨 109年10月8日 　 146,107  BD11-8 南山人壽公司 Z000000000 南山312還本終身保險 王音之 楊典宜 109年10月8日 　 136,050  BD11-9 南山人壽公司 Z000000000 南山人壽享利久久外幣增額終身壽險 楊宇晨 楊宇晨 109年10月8日 117,754.27 　 BD11-10 南山人壽公司 Z000000000 南山金美滿還本終身保險 王音之 楊典宜 109年10月8日 　 41,579  BD11-12 南山人壽公司 Z000000000 南山美滿還本終身保險 王音之 楊典宜 109年10月8日 　 100,251  BD11-14 國泰人壽公司 0000000000 國泰人壽美事年年利率變動型美元終身保險 楊宇晨 楊宇晨 109年10月7日 177,330  　 BD11-15 國泰人壽公司 0000000000 國泰人壽樂活年年終身保險 王音之 楊宇晨 109年10月7日 　 84,100  BD11-16 國泰人壽公司 0000000000 國泰人壽添美利美元終身壽險 王音之 楊宇晨 109年10月7日 24,702  　 BD11-18 國泰人壽公司 0000000000 國泰富貴喜福終身壽險（五喜全福） 尚逸公司王音之 楊典宜 109年10月7日 　 78,604  BD11-19 國泰人壽公司 0000000000 國泰人壽添美多美元終身壽險 楊宇晨 楊宇晨 109年10月7日 269,400  　 BD11-20 國泰人壽公司 0000000000 國泰人壽美鑫620美元終身保險 王音之 楊宇晨 109年10月7日 263,380  　 BD11-23 國泰人壽公司 0000000000 國泰好運年年終身保險 王音之 楊典宜 109年10月7日 　 309,839 BD11-24 安聯人壽公司 QL0000000-0 富貴雙收變額萬能壽險（甲型） 楊宇晨 楊宇晨 109年10月5日 　 598,985  註:楊典宜即楊宇晨更名前之姓名